【裁判字號】    99,簡上,183
【裁判日期】    991104
【裁判案由】    竊盜
【裁判全文】
臺灣高雄地方法院刑事判決             99年度簡上字第183號
上  訴  人
即  被  告  丙○○
指定輔佐人  甲○○
上列上訴人因竊盜案件，不服本院高雄簡易庭中華民國99年3 月
5 日99年度審簡字第1054號第一審簡易判決（起訴案號：臺灣高
雄地方法院檢察署98年度偵字第27070 號），提起上訴，本院管
轄之第二審合議庭判決如下：
    主  文
上訴駁回。
    事  實
一、丙○○前因詐欺案件，經本院以93年度簡字第1881號判處有
    期徒刑4 月，於民國93年12月19日縮短刑期執行完畢。丙○
    ○因罹患精神分裂症，致其對外界事務之知覺理會、判斷作
    用能力及其行為控制能力，相較於普通人平均程度顯然減退
    ，其辨識行為違法或依其辨識而行為之能力，顯著減低，竟
    意圖為自己不法所有，於98年9 月7 日晚間8 時30分許，前
    往高雄市○鎮區○○路與文衡路口丁○○管理之工地，踰越
    鐵皮大門之安全設備，徒手竊取工地內之礦泉水1 瓶，得手
    後供己飲用時，當場為警查獲。
二、案經高雄市政府警察局前鎮分局移送臺灣高雄地方法院檢察
    署偵查起訴。
    理  由
壹、證據能力
    本判決所引用之證據資料（詳後引證據），其中傳聞證據部
    分，縱無刑事訴訟法第159 條之1 至第159 條之4 或其他規
    定之傳聞證據例外情形，亦因被告、檢察官或同意可作為證
    據使用，或未聲明異議，依刑事訴訟法第159 條之5 第1 項
    、第2 項之規定，本院審酌各該傳聞證據並非違法取得，與
    待證事項具關聯性，證明力亦非明顯過低等情，認以之作為
    證據係屬適當，具有證據能力。
貳、實體部分
一、訊據上訴人即被告丙○○（下稱被告）坦承上開竊盜犯行，
    並經證人即告訴人丁○○證述詳盡（警卷第10至14頁），且
    有丁○○出具之贓物認領保管單1 份、現場照片4 幀在卷足
    參（警卷第15頁、22 -1 至23頁），足認被告上開自白與事
    實相符，而堪採信，本件事證明確，被告上開竊盜犯行堪以
    認定，應予依法論科。
二、按刑法第321 條第1 項第2 款規定將「門扇」、「牆垣」、
    「其他安全設備」並列，則所謂「門扇」專指門戶而言，應
    屬狹義，僅指分隔住宅或建築物內外之間之出入口大門而言
    ；而所謂「其他安全設備」，指門扇牆垣以外，依通常觀念
    足認防盜之一切設備而言。查證人丁○○管理之工地所設置
    鐵皮大門，乃防止他人侵入，具有防閑之效用，雖非屬「門
    扇」，然依社會通常觀念，自屬維護安全之防盜設備，被告
    攀爬該工地之鐵皮大門入內行竊，自屬踰越安全設備竊盜之
    行為甚明。是核被告所為，係犯刑法第321 條第1 項第2 款
    之踰越安全設備竊盜罪。被告有如犯罪事實欄所載之前科，
    於93年12月19日執行完畢之事實，有臺灣高等法院被告前案
    紀錄表1 份在卷可佐，其於5 年以內故意再犯本件有期徒刑
    以上罪，為累犯，應依刑法第47條第1 項規定加重其刑。又
    按行為時因精神障礙或其他心智缺陷，致其辨識行為違法或
    依其辨識而行為之能力，顯著減低者，得減輕其刑，刑法第
    19條第2 項定有明文。查被告罹患精神分裂症，有財團法人
    臺灣省私立高雄仁愛之家附設慈惠醫院（下稱慈惠醫院）診
    斷證明書及病例摘要表（審易卷14、36頁）、行政院衛生署
    嘉南療養院（下稱嘉南療養院）診斷證明書2 份（簡上卷第
    10、69頁）、臺灣臺南地方法院99年度輔宣字第4 號民事輔
    助宣告裁定（簡上卷87至91頁）在卷可參；復經本院囑託嘉
    南療養院對被告施以精神鑑定，該院參考被告之出生及發展
    史、學校史、兵役史、職業史、家庭狀況與互動、物質濫用
    史、前科紀錄、身體疾病史、精神疾病史、身體檢查、實驗
    室檢查、精神狀態、心裡衡鑑及精神科診斷，鑑定結果認：
    「黃員（即被告）意識清楚，目前智力屬於輕度智能不足之
    範圍‧‧根據臨床評估，當時其可能因中斷治療而明顯呈現
    出現實感不佳，判斷力及自制力受影響，就犯行當時應無法
    做出正確的判斷，行為也受病情影響而缺乏自控力‧‧目前
    在臨床上認定黃員就犯行時，顯然受到其精神疾病之影響，
    導致其在當時對外界事務之知覺理會、判斷作用能力及其行
    為控制能力，相較於普通人平均程度顯然減退，其辨識行為
    違法或依其辨識而行為之能力已有顯著減低之情形」等語，
    有嘉南療養院99年2 月22日嘉南司字第0990001222號函及所
    附司法精神鑑定報告書1 份在卷可佐（審易卷第45至51頁）
    。本院參酌上開鑑定結果，並審酌被告於本案行為時，因其
    罹患精神分裂症，致對於認知、現實判斷力及情緒、生理之
    控制力不佳，行為受此症狀所影響，足認被告行為時確有因
    心智缺陷致其辨識行為違法之能力及依其辨識而行為之能力
    ，均顯著減低之情形，爰依刑法第19條第2 項規定減輕其刑
    。並依法先加而後減之。
三、本件原審以被告罪證明確，並考量被告不思以正當方式取得
    財物，因貪圖私欲竊取他人財物，行為顯有可議；惟慮及被
    告犯後坦承犯行，態度尚佳，所竊物品價值輕微等一切情狀
    ，依刑事訴訟法第449 條第2 項、第454 條第2 項，刑法第
    321 條第1 項第2 款、第47條第1 項、第19條第2 項、第41
    條第1 項前段規定，以簡易判決量處被告有期徒刑4 月，並
    諭知以1,000 元折算1 日為易科罰金之折算標準，原審認事
    用法並無違誤，且亦斟酌上情，量處被告低度之刑，量刑亦
    屬妥適。被告上訴以行為時其罹有精神疾病之精神狀況，求
    為無罪之諭知，惟被告行為時有因心智缺陷致其辨識行為違
    法之能力及依其辨識而行為之能力，有「顯著減低」之情形
    ，業如前述，依刑法第19條第2 項規定僅得減輕其刑，被告
    請求予以無罪判決，實為法所不許，是被告上訴為無理由，
    應予駁回。
據上論斷，依刑事訴訟法第455 條之1 第1 項、第3 項、第368
條，判決如主文。
本案經檢察官乙○○到庭執行職務。
中    華    民    國    99    年    11    月    4     日
                刑事第一庭    審判長法  官  黃三友
                                    法  官  莊珮吟
                                    法  官  陳億芳
以上正本證明與原本無異。
不得上訴。
中    華    民    國    99    年    11    月    5     日
                                    書記官  鄭於珮
附錄本案論罪科刑法條：
刑法第321 條第1 項第2 款
犯竊盜罪而有左列情形之一者，處6 月以上、5 年以下有期徒刑
：
二毀越門扇、牆垣或其他安全設備而犯之者。

司法院資訊處製作；財團法人民間司法改革基金會備份。
